臺灣高等法院臺中分院刑事判決　　　　　　　　　九十二年度上訴字第一九八五號
　　上　訴　人
　　即　被　告　甲○○
　　選任辯護人　黃興木
右上訴人因準強盜案件，不服臺灣臺中地方法院九十二年度訴緝字第七○號中華民國
九十二年九月十六日第一審判決（起訴案號：臺灣臺中地方法院檢察署九十年度偵字
第二○二六號；移
年度偵字第一一五八九號；移
年度偵字第一八五九八號），提起上訴，本院判決如左：
    主      文
原判決撤銷。
甲○○共同連續攜帶兇器、毀越門扇竊盜未遂，因脫免逮捕，當場施以強暴，處有期
徒刑陸年。扣案之自製螺絲起子壹支沒收。
    事      實
一、甲○○曾於民國（下同）六十七年間車禍頭部受傷，六十八年自殺三次，七十二
    年結婚，婚後即出現明顯之精神病症，嗣因現實感、判斷力障礙及衝動控制力差
    ，導致無法有效控制自己之行為，致處於「精神耗弱」之狀態。而於「精神耗弱
    」之狀態犯有如后所列之犯行：
１、甲○○基於行竊他人財物之概括犯意，意圖為自己不法之所有，於八十九年十一
    月十七日十六時二十分許，潛入臺中市○區○○里○鄰○○路七號庚○○之家中
    ，竊取金飾一批（含玉珮五個、黃金項鍊六條、白金二條、黃金手錶壹隻、黃金
    手鍊一條、黃金戒指四只、黃金飾物一個），得手後，欲離去之際，適逢庚○○
    返家，甲○○為保護其贓物，竟出手毆打庚○○的頸部，並與其發生拉扯，造成
    庚○○受有左前臂挫瘀傷之傷害，當場對於被害人庚○○施以強暴。幸庚○○之
    小叔龔裕德適時返家阻止，使未造成更大之傷害，並報警當場查獲（無故侵入住
    宅部分，未據告訴）。
２、甲○○基於行竊他人財物之概括犯意，亦基於意圖為自己不法之所有，於八十九
    年十月二十一日十五時許，在苗栗縣通宵鎮○○路十二號戊○○住處，趁戊○○
    住處無人在家之際，擅自侵入戊○○住處，行竊戊○○所有之現金新臺幣（下同
    ）一萬五千元、美金二、三百元、鑽石、戒指、手鐲等首飾一批（價值約五萬三
    千元）得手，適為戊○○返家撞見，甲○○為防護贓物、脫免逮捕，乃出言威嚇
    戊○○稱：不准出聲否則要開槍等語，當場對於戊○○施以脅迫之行為，致使戊○○因而心生畏懼，任令甲○○逃逸離去（無故侵入住宅部分，未據戊○○告訴
    ）。
３、甲○○復基於承前之犯意，亦基於意圖為自己不法之所有，於八十九年十一月七
    日十時三十分許，在苗栗縣通宵鎮白西里三六之三八號辛○○住處，利用辛○○
    住處門戶未上鎖之機會，擅自侵入辛○○住處，行竊辛○○所有之現金十二萬三
    千四百三十元、鑽石戒指等首飾一批，得手後，適為辛○○撞見，辛○○乃要求
    甲○○將竊取之財物交還，甲○○為防護贓物，乃以將辛○○推倒，致使辛○○
    因而受有左側頭頂部頭皮下血塊瘀腫之傷害，甲○○即以傷害之手段，當場對於
    辛○○施以強暴行為，並自前門迅速逃逸。嗣於八十九年十一月七日十一時三十
    分許，在苗栗縣通宵鎮白東里八號拱天宮媽祖廟後方，甲○○為警查獲。（失竊
    之財物，業經領回）
４、甲○○與真實姓名年籍不詳之成年男子「丙○○」共同基於承前之犯意，共同基
    於意圖為自己不法之所有，於九十年一月十六日十三時許，在臺中市○區○○○
    街三九號乙○○住處，由甲○○執持其所有客觀上足以對人之生命、身體、安全
    構成威脅，具有危險性，足供為兇器使用之自製螺絲起子一支，以撬開乙○○住
    處一樓鋁門窗之門鎖之方式，擅自侵入乙○○之前開住處行竊財物未遂（無故侵
    入住宅部分，未據告訴）；復由乙○○住處三樓攀爬至隔鄰臺中市○區○○○街
    四一號吳斐雯住處三樓，擅自侵入吳斐雯住處，著手行竊財物，未及得手，即因
    乙○○恰巧於此際返家，發覺住處一樓鋁門窗遭人破壞而無法開啟，懷疑住處遭
    竊，乃打算由隔鄰吳斐雯住處之陽台攀爬返回住處察看，遂於吳斐雯住處三樓發
    現甲○○與「丙○○」在三樓搜尋行竊財物，立即下樓呼喊「有小偷」，甲○○
    與「丙○○」被發覺後，即由吳斐雯住處三樓陽台攀爬至乙○○住處後，由乙○○住處一樓後門防火巷分頭逃逸，乙○○乃尾隨甲○○往臺中市○區○○○路方
    向追捕，甲○○逃竄至臺中市○區○○○路二二六號前，為達脫免逮捕之目的，
    即以前開自製螺絲起子攻擊乙○○，當場對於乙○○施以強暴手段，未幾，甲○○即遭乙○○與鄰居合力制伏。嗣於九十年一月十六日十四時許，在臺中市○區
    ○○○路二二六號前，甲○○為警逮捕，並當場扣得甲○○所有之自製螺絲起子
一支。
５、甲○○復基於承前之犯意，基於意圖為自己不法之所有，於九十年六月十日十三
    時許，在高雄縣鳥松鄉○○路四一巷一弄五號壬○○住處，利用壬○○住處二樓
    陽台鋁門窗未上鎖之機會，擅自侵入壬○○之前開住處二、三樓，行竊壬○○所
    有之現金五千五百元及國民身分證一張等財物得手後，經壬○○發覺，甲○○為
    圖防護贓物、脫免逮捕，乃與壬○○發生扭打，致使壬○○因而受有左中指瘀青
    、腹部擦傷之傷害，並趁隙逃竄至一樓，由後門翻牆駕駛其所有之車牌號碼ＴＰ
    —一一二三號自小客車，以作勢欲衝撞壬○○並揚言開槍射擊等語之方式，當場
    對於壬○○施以強暴、脅迫手段後逃逸；嗣於九十年六月十日十七時三十分許，
    在高雄縣鳥松鄉○○路四四之七七號鳥松加油站，甲○○為警查獲。（傷害及無
    故侵入住宅部分，未據告訴）
６、甲○○再基於承前之犯意，亦基於意圖為自己不法之所有，於九十年七月二十九
    日二十時十分許，在臺南縣新化鎮○○路九六之六號黃鈺傑（原名為癸○○）住
    處，擅自侵入黃鈺傑住處，行竊黃鈺傑所有之現金六千元、項鍊一條、戒指二枚
    等財物得手後，為黃鈺傑發現，甲○○為防護贓物、脫免逮捕，乃與黃鈺傑發生
    扭打，甲○○即以腳踢及口咬之方式，當場對於黃鈺傑施以強暴行為，致使黃鈺
    傑因而受有右上臂、右腋下及雙膝多處擦傷等傷害，嗣於九十年七月二十九日二
    十時三十分許，甲○○為黃鈺傑壓制在地，為警查獲，以致竊盜未遂。（無故侵
    入住宅部分，未據告訴）（失竊之財物，業經領回）
二、案經被害人乙○○、吳斐雯訴由臺中市第四分局報告臺灣臺中地方法院檢察署檢
    察官偵查起訴暨移送臺灣臺中地方法院及本院併辦。
    理  由
一、訊據被告甲○○矢口否認有何前開準強盜之犯行，辯稱：對於犯罪事實一之１、
    ２、３之部分，伊並未前往被害人庚○○、戊○○、辛○○之住處行竊，被害人
    庚○○、戊○○、辛○○之指認不實在，且辛○○部份係綽號「肉一」、己○○
    他們偷東西後，伊在一個廟裡一個小時後被發現才以為是伊偷的；對於犯罪事實
    一之４部分，伊係為前往行竊，但尚未竊得財物，即遭查獲，伊並未使用扣案之
    螺絲起子，案發當天係因乙○○住處，正在辦喪事，門戶未上鎖，伊原先與「丙○○」因停車問題與乙○○發生爭執，打算前往理論，後來發現他們不在家，便
    打算行竊，事後被發現逃跑之際，螺絲起子才從口袋內掉落，伊並未使用螺絲起
    子刺人，伊是用螺絲起子開門；對於犯罪事實一之５部分，係因伊與被害人壬○○發生車禍，造成伊受傷，伊依約前往取賠償金，並無行竊之意圖，後來係因伊
    認為壬○○故意欺騙，沒有誠意，才會逃跑，之後，被害人壬○○又打電話約伊
    在鳥松加油站拿錢，伊才會錢往該處為警查獲；對於犯罪事實一之６部分，伊並
    未前往被害人黃鈺傑住處行竊云云。經查：
    （一）對於被告擅自侵入庚○○住處，竊取如事實欄所載之金飾一批，得手後，
          欲離去之際，適逢庚○○返家，甲○○為保護其贓物，出手毆打庚○○的
          頸部，並與其發生拉扯，造成庚○○受有左前臂挫瘀傷之傷害。幸庚○○
          之小叔龔裕德適時返家阻止，使未造成更大之傷害，並報警當場查獲之事
          實，業據被害人庚○○及證人龔裕德於警訊時指述明確（詳見臺灣臺中地
          方法院檢察署八十九年度偵字第一八六九九號卷第四十頁至第四十三頁）
          。且有私立中國醫藥學院附設醫院庚○○之診斷証明書一份（詳見臺灣臺
          中地方法院檢察署八十九年度偵字第一八六九九號卷第六十七頁）及財物
          保管收據一份在卷可稽，被告右揭犯罪事實欄一之犯行，已堪認定。雖被
          告於警訊中及偵查中坦承有與邱金山一同前往庚○○住處，但伊並未毆打
          庚○○（詳見臺灣臺中地方法院檢察署八十九年度偵字第一八六九九號卷
          第七十一頁至第七十四頁），並請求本院傳訊己○○到庭證明當日伊確係
          與己○○一同前往庚○○住處，證人己○○雖經本院傳拘均未到庭，但邱
          金生所涉本部被告所指之犯行，業經臺灣臺中地方法院檢察署以九十年度
          偵緝字第三一五號案以犯罪嫌不足，處分不起訴確定（詳見臺灣臺中地方
          法院檢察署九十二年度偵字第一八五九八號卷第五十四頁至第五十五頁）
          ，且庚○○及龔裕德右揭警詢所述，均僅指稱被告一人，並未有任何共犯
          ，顯已足證本件僅被告一人犯之，本院認並無必要再傳訊己○○到庭證述
          之必要，附予敘明。
    （二）對於被告擅自侵入被害人戊○○住處，行竊被害人戊○○所有之財物，遭
          被害人戊○○發覺，為防護贓物、脫免逮捕，竟當場施以脅迫之情，業據
          被害人戊○○於原審審理中到庭證述：「我損失鑽石、戒指、手鐲（價值
          五萬三千元）、現金大約二萬多元（包括臺幣一萬五千元、美金二、三百
          元），我不知道小偷如何進來，但他沒有破壞門鎖，我從大甲回來，大約
          三點多時，看到小偷在房間，我出聲質問他是誰，他叫我不要出聲，不然
          要開槍，當時我很害怕，坐在旁邊的沙發，小偷就離開了，當時我不知道
          有東西失竊，後來清點才知道有東西被偷，我可以指認當天去我家偷竊的
          就是當庭的被告沒有錯。」等語屬實（參照原審九十二年七月三日審判筆
          錄）屬實，被害人戊○○與被告並無仇恨怨隙，自無構詞誣陷之理，且被
          害人戊○○於警詢及原審審理中均明確指認被告即係行竊之人，更於本院
          行交互詰問時到庭證稱：「（辯護人問：八十九年十月月二十一日下午三
          點多，你家是否遭竊？）戊○○答：是。（辯謢人問：遭竊時，有無家人
          在家？）戊○○答：沒有，當時我剛從大甲回來，發現小偷躲在浴室。（
          辯謢人問你失竊的東西為何？）戊○○答：戒指四五個，手環五個，還有
          一些現金，大概二萬多元。還有美金二百多元。（辯謢人問：你向何派出
          所報案？）戊○○答：通霄派出所。（辯謢人問：通霄派出所有無警員到
          你家？）戊○○答：被告甲○○走了之後，警員才來。因為被告叫我不要
          出聲，如果我出聲的話，他就要開槍，他叫我乖乖坐在沙發上。（辯謢人
          問：你有看到小偷身上有帶槍？）戊○○答：我沒有看到。（辯謢人問：
          他說要開槍你是否會害怕？）戊○○答：我不知道他有沒有帶槍，但看到
          他我就很害怕了。（辯謢人問：小偷如何到通曉派出所作筆錄？）戊○○
          答：因小偷後來到白沙屯偷東西被抓到，警員叫我去指認。（辯謢人問：
          時間差距多久？）戊○○答：大概一個多月。（辯謢人問：是否還認得小
          偷的樣子？）戊○○答：記得。（辯謢人問：你失竊的東西，警員是否有
          取出？）戊○○答：都沒有。（辯謢人問：你指認時，已相差一個多月，
          小偷衣服是否穿一樣？）戊○○答：不一樣，但因為我有跟他面對面講話
          ，所以我記得。（辯謢人問：當時是否只有被告一個？）戊○○答：我只
          知道只有他一個人。」等語（詳見本院審理卷第第一宗第一四四頁至一四
          七頁）其所指述之內容，應堪置信，被告空言否認，自難採信為真實，則
          被告行竊被害人戊○○之財物，為防護贓物、脫免逮捕，而當場對於被害
          人戊○○施以脅迫之情，應堪認定。
    （三）對於被告行竊被害人辛○○財物，為防護贓物，當場對於被害人辛○○施
          以強暴行為，將被害人辛○○推倒在地，致使被害人辛○○因而受有左側
          頭頂部頭皮下血塊瘀腫之傷害等情，業據被害人辛○○於警詢中供稱：「
          甲○○從何處入屋，我不清楚，其應該是從二樓房間先將現金及金飾搜刮
          後，再到一樓房間，將房間之現金及金飾搜刮一空，此時我從後門開門進
          入，甲○○可能聽到聲音，急忙走出來，在房間與後門間之巷道與我相遇
          ，我就叫甲○○將所竊得之物品拿出來，我亦順手要去察看他衣褲袋子，
          這時甲○○講了一些話，因我很害怕，怕他對我不利，所以並未聽清楚他
          講什麼，但是這時甲○○卻為了保護在我家所竊得之物品，使用暴力於我
          ，反抗我，並將我推倒，而後從前門離開，我則使盡全力跑到屋外，請求
          附近的人幫忙抓人。我不知道甲○○以何工具侵入，因我屋門並未上鎖，
          我並未看到他的同夥，約在案發當天十一時許，在白東里八號附近，王秋
          棋就被查獲，我亦前往指認無訛。」等語綦詳（參照臺灣苗栗地方法院檢
          察署八十九年度偵字第四六六六號偵查卷第三頁至第四頁），核與證人駱
          淵源於警詢中指述：「於八十九年十一月七日十一時許，我聽民眾說，有
          人在白沙屯村內行竊，身穿黑上衣、禿頭，我就在村內協助警方逮捕行竊
          之嫌犯，然後於村內白東里天德宮巷裡，發現竊嫌我立即上前追逐竊嫌，
          並將竊嫌甲○○逮捕，然後警方隨後協助逮捕，並於甲○○身上口袋內起
          出贓物。」等語相符（參照臺灣苗栗地方法院檢察署八十九年度偵字第四
          六六六號偵查卷第五頁、第六頁），被告亦於警詢中供稱：「行竊位於白
          沙駐在所前方靠最南邊之一家民房（屋主辛○○），共竊得十二萬三千四
          百三十元及金飾一批約十兩左右。」等語（參照臺灣苗栗地方法院檢察署
          八十九年度偵字第四六六六號偵查卷第八頁），核屬相符，另自被告身上
          查獲之金飾、現金，經被害人辛○○指認結果，確係其失竊之財物，此有
          贓物領據一份（參照臺灣苗栗地方法院檢察署八十九年度偵字第四六六六
          號偵查卷第十九頁）在卷可稽，而被害人辛○○因被告為達防護贓物目的
          ，而推倒在地之強暴行為，因而受有左側頭頂部頭皮下血塊瘀腫之傷害，
          亦有大安診所診斷證明書一份（參照臺灣苗栗地方法院檢察署八十九年度
          偵字第四六六六號偵查卷第二十頁）在卷可稽，被告空言否認，要難採信
          。是以，被告行竊被害人辛○○之財物，遭被害人辛○○發覺，為防護贓
          物，以傷害之手段，當場對於被害人辛○○施以強暴行為，致使被害人張
          春花因而受有左側頭頂部頭皮下血塊瘀腫之傷害等情，應堪認定。選任辯
          護人雖請求本院傳訊丁○○及己○○到庭證明「被告係與丁○○及己○○
          二人一同前往辛○○住處行竊」，而被告復請求本院傳喚辛○○及製作張
          春花筆錄之員警到庭證明辛○○部份係綽號「肉一」、己○○他們偷東西
          後，伊在一個廟裡一個小時後被發現才以為是伊偷的等語，己○○經本院
          傳拘雖均未到庭，另辛○○經本院傳訊時經其家屬指稱業已於九十年八月
          間死亡，而丁○○被告亦指稱：丁○○已過世等語（詳見本院審理卷第一
          宗第一八四頁），然查：己○○業於警詢時堅決否認有去過辛○○住處，
          證稱：「我都沒有去過被害人住處，沒有其他共犯」等語（詳見臺灣苗栗
          地方法院檢察署八十九年度偵字第四六六六號偵查卷第三頁）；而丁○○
          亦於警詢明確供稱伊與己○○均在車上，並未行竊，亦未把風等語（詳見
          臺灣苗栗地方法院檢察署八十九年度偵字第四六六六號偵查卷第十頁），
          而辛○○於警詢時亦明確指稱：「就造成我左側頭頂部，頭皮下血塊瘀腫
          約五ＣＭＸ五ＣＭ，現場當時就我與嫌疑人『甲○○』二人」等語（詳見
          臺灣苗栗地方法院檢察署八十九年度偵字第四六六六號偵查卷第三頁），
          本件明確可證被告單獨實行準強盜之行為至明，並無從認定尚有所謂張春
          花遭己○○、肉一、丁○○等人竊盜財物之際，為防護贓物而對辛○○施
          強暴之事證明確。選任辯護人請求本院傳訊丁○○及己○○以及被告復請
          求本院傳喚辛○○及製作辛○○筆錄之員警到庭證明辛○○部份係綽號「
          肉一」、己○○他們偷的東西云云，即無必要，併此指明。
    （四）對於被告與真實姓名年籍不詳之成年男子「丙○○」共同執持螺絲起子，
          撬開告訴人乙○○住處之鋁門鎖，以行竊告訴人乙○○、吳斐雯財物未遂
          ，為脫免逮捕，而對於告訴人乙○○當場施以強暴行為之情，業據告訴人
          乙○○於警詢中指稱：「經當場指認為甲○○，‧‧‧。我於九十一年一
          月十六日十四時許回家時，發現一樓鋁門窗門鎖遭人破壞，而且自外無法
          開啟，我研判應是遭小偷，但不知道我住處內還有沒有人，我就到我住處
          隔壁我四哥家，要求他讓我從其樓上翻爬至我住處，在到了三樓時，我發
          現甲○○及另一名男子站在三樓的屋內，我便告訴他們兩人有事到樓下來
          說，我就趕快到樓下告訴我四哥『有小偷』，要我四哥在樓下大門阻止，
          但我沒看到他們兩人從大門出來，我就沿福安八街跑往我住處後的防火巷
          ，我邊跑邊叫捉小偷，鄰居告訴我，小偷逃逸的方向，後來甲○○遭鄰居
          圍阻時跌倒，我才有機會捉住他，在拉扯間鄰居告訴我，他手上有拿東西
          ，要我先將他手上的東西拿下來，後來有一不詳姓名的鄰居幫我捉住王秋
          棋，才將甲○○手上的東西拿下來，經檢視為一支有塑膠柄的鐵器，後來
          警方到達之後，我將甲○○交由警方，我才回家清點財物損失，經進入住
          處，沒有財物損失。」、「甲○○是撬開我家前門之門鎖侵入的。我是沿
          路喊抓小偷，而到了臺中市西屯區○○○路二二六號前抓到他的。因當時
          我從我家後門出來追該二名竊嫌時，我只有一個人，而他們二人到了我家
          後巷是分頭跑的，所以我及路人才抓到甲○○一個人。‧‧‧我要抓他時
          ，甲○○有拿一支塑膠柄的尖銳器作勢要往我身上刺，致使我不敢太靠近
          甲○○，而旁邊的路人可能看不慣才和我一起將他抓到的。」等語（詳見
          臺灣臺中地方法院檢察署九十年度偵字第二０二六號偵查卷第三一頁正面
          、反面、第三三頁正面、反面），及告訴人吳斐雯於警詢中指稱：「無財
          物損失。‧‧‧竊嫌以自備工具撬開三九號一樓玻璃鎖進入屋內行竊未獲
          ，自福安八街三九號三樓陽台翻爬至我住處行竊時，為我小叔乙○○發現
          竊嫌，竊嫌發現後，自三樓陽台翻越至福安八街三九號自後門逃離現場，
          經乙○○自後追趕，始將其中一竊嫌甲○○逮捕。」等語（詳見臺灣臺中
          地方法院檢察署九十年度偵字第二０二六號偵查卷第三四頁正面、反面）
          屬實，並有現場圖一份、現場照片七張在卷可稽，復有扣案之自製螺絲起
          子一支為證，且被告亦自承侵入住宅行竊之犯行，則被告與「丙○○」共
          同執持自製螺絲起子，撬開告訴人乙○○住處門鎖，擅自侵入告訴人何江
          樑、吳斐雯住處，行竊告訴人乙○○、吳斐雯財物未遂，為脫免逮捕，而
          當場對於告訴人乙○○施以強暴之犯行，應堪認定。至於被告辯稱自製螺
          絲起子並未持以使用之情，自難遽以採信為真實。選任辯護人另請求本院
          傳訊丙○○到庭證明被告與丙○○固有去被害人乙○○與吳斐雯住處去行
          竊，但並無以螺絲起子攻擊乙○○，對之施暴行為另請求本院傳訊被害人
          乙○○與吳斐雯二人證明被告固有前往被害人乙○○與吳斐雯住處行竊盜
          ，惟並未施暴云云，惟本件姑不論查無何丙○○之真實之年籍可供查證，
          被告於警訊即供稱：「‧‧到一樓後門由我開啟，我先離開屋內，被人推
          倒後，丙○○變成在前，我爬起來繼續跑，那時候丙○○跁往那裡我就不
          知道了。我一直跑到中工三路二二六號，我跑到二二六號時原本要從後門
          逃跑，但因體力不支加上尿失禁，我就坐在那裡隨後被害人就到了」等語
          （詳見臺灣臺中地方法院檢察署九十年度偵字第二○二六號卷第二十九頁
          背面、第三十頁），則丙○○既於被害人到達之前已不知去向，顯無從證
          明被告在被害人到達後，與被害人互動之情形，是本件認並無再傳喚吳志
          明到庭之必要，另被告如何施暴業據詳細說明如前，且有扣案螺絲起子在
          卷可稽，本件顯無再重覆傳訊被害人乙○○與吳斐雯到庭說明之必要，附
          予敘明。
    （五）對於被告擅自侵入被害人壬○○之住處，行竊財物，遭發覺後，為免遭逮
          捕，當場對於被害人壬○○施以強暴、脅迫之情，業據被害人壬○○於偵
          查中指稱：「我那天從四樓走到二樓時，看見有人在我家屋內陽台，在那
          喝飲料，我問他何事，他說我大哥撞到他，他要來拿錢，他要找阿飛並拿
          出身分證給我看，我要打電話報警，結果他就打我及衝撞我後跑出去，使
          我受傷，我追出去時他已坐在車上，並且開車想要衝撞我，我便閃開，他
          有說再追要拿槍打我，而被告也有打電話說要拿身分證，後來警方有抓到
          他。」、「被偷了四千元現鈔、零錢一千多元及國民身分證等物。屋內物
          品有被翻動過，抽屜有被打開。」等語（詳見臺灣高雄地方法院檢察署九
          十年度偵字第一一五八九號偵查卷第四八頁正面、反面）屬實，並有大東
          醫院診斷證明書一份、現場照片十三張（詳見臺灣高雄地方法院檢察署九
          十年度偵字第一一五八九號偵查卷所附警詢卷）在卷可稽，且證人即被害
          人壬○○之兄張雲龍亦於偵查中到庭證稱並不認識被告，更無車禍糾紛或
          任何過節等語（詳見臺灣高雄地方法院檢察署九十年度偵字第一一五八九
          號偵查卷第四九頁正面），而被告之國民身分證遺落被害人壬○○住處之
          情，亦據被告於警詢中供述屬實（詳見臺灣高雄地方法院檢察署九十年度
          偵字第一一五八九號偵查卷所附九十年六月十日警詢筆錄），被告無故侵
          入被害人壬○○住處，復與被害人壬○○發生拉扯，衡諸常情，一般車禍
          糾紛，若非當場解決，即係透過鄉鎮市調解委員會之調處或以民事訴訟程
          序起訴請求，非若被告自行前往加害者家中要求賠償，且若係被害人張劍
          惠確曾允諾賠償，被告亦當事先要求被害人壬○○出具書面以供保障，然
          被告卻無從提出任何資料以實其說，自難採信其辯解。是以，被告擅自侵
          入被害人壬○○住處，行竊被害人壬○○財物，為圖脫免逮捕，當場對於
          被害人壬○○施以強暴、脅迫之犯行，應堪認定。被告選任辯護人固請求
          本院再傳訊被害人壬○○到庭伊固有前往壬○○住處，但並未入內行竊，
          也未施暴行，此由被告將證交給壬○○並留行動電話給他等語至明。惟張
          劍惠業於偵查中明確指稱被告有行竊及施暴，且壬○○之兄張雲龍亦於偵
          查中到庭證稱並不認識被告，更無車禍糾紛或任何過節等語，被告本部分
          犯罪事證已臻明確，被告選任辯護人重覆聲請傳訊被害人壬○○顯無必要
          ，併予敘明。
    （六）對於被告行竊被害人黃鈺傑所有之財物，遭被害人黃鈺傑發覺，當場對於
          被害人黃鈺傑施以強暴之傷害手段，致使被害人黃鈺傑因而受有右上臂、
          右腋下及雙膝多處擦傷等傷害，而被告則遭被害人黃鈺傑制伏，以致竊盜
          未遂等情，業據被害人黃鈺傑於臺灣臺南地方法院審理中到庭證稱：「當
          天是我在我加樓下，我姊姊從四樓下來，跟我說五樓好像有聲音，結果我
          就上樓去看，發現甲○○站在五樓門口，甲○○發現我上來，就開口罵我
          ，我就衝上前要抓他，他就要往陽台跳，我便拖住他，他起腳踢我，就往
          樓下跑，我在後面追他，結果甲○○，在三樓被我姊姊擋住，我就拉他的
          衣服，又被他掙脫，他掙脫後往一樓跑，結果我在一樓抓到他並鉤住他的
          脖子，他就咬我腋下，結果被我壓在地上，並從他身上取出竊自我家四樓
          房間的項鍊一條、戒指二枚及現金六千元，隨後警察趕到並將他帶回，我
          受傷的情形如誠大診斷證明書。」等語（詳見臺灣臺南地方法院九十一年
          度交訴字第一四０號九十一年九月三日訊問筆錄）綦詳，更於本院到庭證
          稱：「（辯謢人問：是否於九十年七月二十九日二十時十分許，你家是否
          有遭竊？）證人答有。辯謢人問有無丟掉東西？）黃鈺傑答：金項鍊跟戒
          指。（辯謢人問：金項鍊有幾條？）黃鈺傑答：忘記了。（辯謢人問：戒
          指幾個？）黃鈺傑答：大概一個或兩個，不記得了。（辯謢人問：當場你
          有無看到小偷？）黃鈺傑答：有，就是甲○○。（辯謢人問：你是否當場
          抓到甲○○？）黃鈺傑答：有。（辯謢人問：你是先抓到王秋祺後才報警
          或是先報警？）黃鈺傑答：我是先抓到他後，我的家人才報警。（辯謢人
        問：報警後，是否由你抓到警察局？）黃鈺傑答：沒有，我抓他等警察來
          抓。（辯謢人問：你抓著他後，和警察來之前時間差多久？）黃鈺傑答：
          大概一分鐘左右。（辯謢人問：你向何派出所報警？）黃鈺傑答：新化派
          出所。（辯謢人問：新化派出所離你家多遠？）黃鈺傑答：不會超過一公
          里。（辯謢人問：警察來這段時間，你是否還抓著甲○○？）黃鈺傑答：
          對，我把他壓在地上。（辯謢人問：警察來時，甲○○是否還是被你壓在
          地上？）黃鈺傑答：是。（辯謢人問：甲○○被你壓在地上的時間是否也
          是一分鐘左右？）黃鈺傑答：是。（辯謢人問：被告是否有靜靜的被你壓
          在地上？）黃鈺傑答：他有掙扎，也有打我。（辯謢人問：被告是否有用
          手打你？）黃鈺傑答：有。（辯謢人問：打哪裡？）黃鈺傑答：打肚子。
          （辯謢人問：你有無受傷？）黃鈺傑答：有。被告被抓去警察局後我也有
          去驗傷。（辯謢人問：當時被告的手是否被你抓著？）黃鈺傑答：當時我
          要抓被告時，被告打我，當時被告還沒有被我壓在地上。（辯謢人問：王
          秋棋辯稱並無到你家偷竊，也沒有打你，你有何意見？）黃鈺傑答：他有
          去我家也有打我。（辯謢人問：如果在看到小偷是否記得？）黃鈺傑答：
          記得。（辯謢人問：甲○○有無到派出所作筆錄？）黃鈺傑答有。（檢察
          官問：請庭上提示台南地院九十一年交訴字第一四○號，九十一年九月三
          日證人黃鈺傑（即黃鈺傑）之訊問筆錄，你有無到台南地院做此訊問筆錄
          ？）黃鈺傑答：當時我所說的是實在。檢察官問當時被告用腳踢你，咬你
          ，地點在哪裡？）黃鈺傑答：咬我是在一樓，踢我是在五樓。（檢察官問
          ：被告咬你、踢你時，除了家人還有被告以外，有無其他人在場？）黃鈺
          傑答：沒有。（檢察官問：當時你發現甲○○時，有無發覺有其他共犯？
          黃鈺傑答：沒有。（檢察官問：到派出所時，有無看到別人到派出所看被
          告？）黃鈺傑答：被告到派出所有打電話給他太太。（檢察官問：有無其
          他朋友來看他？）黃鈺傑答：我記得只有他太太。（辯謢人問：警察有無
          在被告身上搜索扣到你家失竊的東西？例如六千元？）黃鈺傑答：有，警
          員有搜到金項鍊及戒指還有也有搜到六千元一疊。（辯謢人問：當時王秋
          棋有無承認是他所偷？）黃鈺傑答：當時他被警員訊問時，我不在場。但
          我確實有看到警員從他身上搜出這些東西。」等語（詳見本院審理卷第一
          宗第一三七頁至第一四四頁）、「被告確實有打我，還咬我」等語（詳見
          本院審理卷第一宗第一八四頁）。而於案發現場並自被告身上查獲被害人
          黃鈺傑所有之項鍊、戒指、現金等財物，此有贓物領據一份在卷可稽，又
          被害人黃鈺傑因被告之腳踢、口咬行為，因而受有右上臂、右腋下及雙膝
          多處擦傷等傷害，亦有國立成功大學醫學院附設醫院診斷證明書一份在卷
          足稽，被告空言否認，要難採信，則被告行竊被害人黃鈺傑所有之財物，
          為防護贓物、脫免逮捕，當場對於被害人黃鈺傑施以強暴之傷害行為，致
          使被害人黃鈺傑成傷等情，應堪認定。
    （七）選任辯護人雖請求再就被告之精神狀態送請鑑定，藉以證明被告有「精神
          耗弱」或「精神喪失」之狀態，惟查：本件被告之精神狀態，業經原審送
          請財團法人臺灣省私立臺中仁愛之家附設靜和醫院進行精神鑑定之結果，
          認為於犯罪當時可能處於「精神耗弱」之狀態，此有財團法人臺灣省私立
          臺中仁愛之家附設靜和醫院九十二年八月六日中仁靜醫字第二一六號函所
          檢送之精神鑑定報告書一份在卷，就被告之精神狀態係屬「精神耗弱」之
          鑑定已臻明確。而觀被告自警訊、偵查、原審之供述及於本院審理時之供
          述，其於犯罪當時顯非屬於「精神喪失」狀態，選任辯護人請求再送鑑定
          確認被告是否處於「精神喪失」之狀態，即無必要，再予敘明。
    （八）綜上所述，被告所辯，均係事後卸責之詞，委無足採。本件事證已臻明確
          ，被告犯行，洵堪認定。
二、按刑法第三百三十條業經於九十一年一月三十日經總統令公布修正，修正前之刑
    法第三百三十條規定：「I、犯強盜罪而有第三百二十一條第一項各款情形之一
    者，處五年以上十二年以下有期徒刑。II、前項之未遂犯罰之。」，現行刑法第
    三百三十條則規定：「I、犯強盜罪而有第三百二十一條第一項各款情形之一者
    ，處七年以上有期徒刑。II、前項之未遂犯罰之。」，修正後之加重準強盜罪之
    法定刑度，較修正前之刑度規定提高，經依刑法第二條第一項後段之規定，比較
    新舊法適用之結果，自以適用被告行為時之修正前刑法第三百三十條之規定，對
    於被告較為有利。、被告意圖為自己不法之所有，進入庚○○之家中，竊取如
    犯罪事實欄一之１所示金飾，得手後，欲離去之際，適逢庚○○返家，甲○○為
    保護其贓物，毆打庚○○的頸部，並與其發生拉扯，造成庚○○受有左前臂挫瘀
    傷之傷害當場對於被害人庚○○施以強暴，核其所為，係犯刑法第三百二十九條
    之準強盜罪。、被告意圖為自己不法之所有，趁被害人戊○○住處無人在家之
    際，擅自侵入被害人戊○○住處，行竊被害人戊○○所有之財物得手，為被害人
    戊○○撞見，為防護贓物、脫免逮捕，當場對於被害人戊○○施以脅迫，核其所
    為，係犯刑法第三百二十九條之準強盜罪。被告意圖為自己不法之所有，利用
    被害人辛○○住處門戶未上鎖之機會，擅自侵入被害人辛○○住處，行竊被害人
    辛○○所有之財物得手，為被害人辛○○發覺，為防護贓物，乃以傷害被害人辛○○之方式，當場對於被害人辛○○施以強暴行為，致使被害人辛○○因而受有
    左側頭頂部頭皮下血塊瘀腫之傷害，核其所為，係犯刑法第二百七十七條第一項
    之傷害罪、第三百二十九條之準強盜罪。被告所犯前開傷害罪與準強盜罪二者間
    ，顯有方法、結果之牽連關係，為牽連犯之裁判上一罪關係，應依刑法第五十五
    條之規定，從一重之準強盜罪論處。按自製螺絲起子一支，係屬Ｔ字型設計之鐵
    製尖銳物品，客觀上足以對人之生命、身體、安全構成威脅，具有危險性，應係
    兇器無訛。、被告與真實姓名年籍不詳之成年男子「丙○○」基於共同行竊他
    人財物及侵入住宅之犯意聯絡，意圖為自己不法之所有，由被告執持其所有客觀
    上足以對人之生命、身體、安全構成威脅，具有危險性，足供為兇器使用之自製
    螺絲起子一支，以撬開告訴人乙○○住處一樓鋁門窗之門鎖之方式，擅自侵入告
    訴人乙○○之前開住處行竊財物未遂；復擅自侵入吳斐雯住處，著手行竊財物，
    未及得手，遭告訴人乙○○察覺追捕，被告為達脫免逮捕之目的，即以前開自製
    螺絲起子攻擊告訴人乙○○，當場對於告訴人乙○○施以強暴，核其所為，係犯
    修正前刑法第三百三十條第二項、修正前第三百三十條第一項、第三百二十九條
    、第三百二十一條第二款、第三款之加重準強盜罪之未遂犯、第三百零六條第一
    項之無故侵入住宅罪。被告與真實姓名年籍不詳之成年男子「丙○○」就前開加
    重準強盜未遂罪及無故侵入住宅罪二者間，顯有共同之犯意聯絡及行為分擔，為
    共同正犯。被告所犯前開加重準強盜罪及無故侵入住宅罪二者間，顯有方法、結
    果之牽連關係，為牽連犯之裁判上一罪關係，應依刑法第五十五條之規定，從一
    重之加重準強盜罪論處。公訴人就被告無故擅自侵入告訴人吳斐雯住處部分，業
    據告訴人吳斐雯於警詢中提出告訴，被告涉犯刑法第三百零六條第一項之無故侵
    入住宅罪部分，而公訴人亦於起訴書之犯罪事實欄中論及，且無故侵入住宅部分
    與加重準強盜部分有牽連之關係，應為起訴效力所及，本院自得併予審理。、
    被告意圖為自己不法之所有，利用被害人壬○○住處二樓陽台鋁門窗未上鎖之機
    會，擅自侵入被害人壬○○之住處，行竊被害人壬○○所有之財物得手，遭被害
    人壬○○發覺，被告為圖脫免逮捕，當場對於被害人壬○○施以強暴、脅迫，核
    其所為，係犯刑法第三百二十九條之準強盜罪。、被告意圖為自己不法之所有
    ，擅自侵入被害人黃鈺傑之住處，行竊被害人黃鈺傑所有之財物得手，為被害人
    癸○○發現，為防護贓物、脫免逮捕，乃以腳踢及口咬之方式，當場對於被害人
    癸○○施以強暴行為，致使被害人黃鈺傑因而受有右上臂、右腋下及雙膝多處擦
    傷等傷害，核其所為，係犯刑法第二百七十七條第一項之傷害罪、第三百二十九
    條之準強盜罪。被告所犯前開傷害罪與準強盜罪二者間，顯有方法、結果之牽連
    關係，為牽連犯之裁判上一罪關係，應依刑法第五十五條之規定，從一重之準強
    盜罪論處。被告所犯前開之加重準強盜未遂犯行與前開、、、、之
    準強盜犯行，其時間緊接，手段同一，所觸犯犯罪構成要件相同之罪名，顯係基
    於概括犯意而反覆為之，為連續犯之裁判上一罪關係，應依刑法第五十六條之規
    定，從一重之加重準強盜罪之未遂犯論處。按未遂犯之處罰，得按既遂犯之刑減
    輕之，刑法第二十六條前段定有明文。被告因竊盜未遂，所犯之連續加重準強盜
    罪，僅能論以未遂犯行，被告既未行竊得財，對於被害人之危害程度較為輕微，
    爰依刑法第二十六條前段之規定，減輕其刑。次按精神耗弱人之行為，得減輕其
    刑，刑法第十九條第二項定有明文。查：被告於原審及本院審理中，供述反覆，
    先後陳述不一，反應思考遲緩，且曾於六十七年間車禍頭部受傷，六十八年自殺
    三次，七十二年結婚，婚後即出現明顯之精神分裂症之病史，經原審送請財團法
    人臺灣省私立臺中仁愛之家附設靜和醫院進行精神鑑定之結果，認為依據被告之
    病程及實際鑑定結果推斷其犯罪行為並非直接受其幻聽或妄想所左右，而係因現
    實感、判斷力障礙及衝動控制力差，導致無法有效控制自己之行為，被告於犯罪
    當時可能處於「精神耗弱」之狀態，此有財團法人臺灣省私立臺中仁愛之家附設
    靜和醫院九十二年八月六日中仁靜醫字第二一六號函所檢送之精神鑑定報告書一
    份在卷可稽，則被告於行為時，既係處於精神耗弱之狀態，爰依刑法第十九條第
    二項之規定，遞減輕其刑。原審判決認被告罪證明確，予以論罪科刑，固非無見
    ，惟原審判決未能於犯罪事實欄載明有關被告「精神耗弱」之狀態，尚有未洽，
    且原審判決未能及時審理臺灣臺中地方法院檢察署移送本院併案審理之臺灣臺中
    地方法院檢察署九十二年度偵字第一八五九八號所示如犯罪事實欄一之１所示與
    本件經起訴之被告準強盜之連續犯行，亦有不當，被告上訴否認涉有準強盜犯行
    ，指摘原審判決不當，雖無理由，惟原審判決既有上開可議之處，自應由本院將
    原審判決予以撤銷改判，爰審酌被告貪圖不法利益，意圖行竊以獲取財物，且利
    用白天被害人住處無人在家之際，以侵入住宅之方式連續多次行竊金飾、現金等
    貴重物品，且為防護贓物、脫免逮捕，復施以強暴、脅迫之暴力手段，造成被害
    人之身體傷害，侵害被害人之財產法益，破壞社會之善良秩序，危害民眾日常生
    活之安寧，其行可議，又被告犯罪後，猶不知悔改，飾詞狡辯，未見悔意，犯後
    態度不佳等一切情狀，仍量處被告有期徒刑陸年。
三、扣案之自製螺絲起子一支，係屬被告所有供行竊、脫免逮捕所用之物，業據被告
    供承在卷及告訴人乙○○指訴綦詳，爰依刑法第三十八條第一項第二款之規定，
    併予諭知沒收。
四、對於、臺灣臺中地方法院檢察署移送本院併審審理之九十二年度偵字第一八五
    九八號被告意圖為自己不法之所有，進入庚○○之家中，竊取如犯罪事實欄一之
    １所示金飾，得手後，欲離去之際，適逢庚○○返家，甲○○為保護其贓物，毆
    打庚○○的頸部，並與其發生拉扯，造成庚○○受有左前臂挫瘀傷之傷害當場對
    於被害人庚○○施以強暴等情，認被告涉犯刑法第三百二十九條之準強盜罪嫌，
    與本案前開論罪科刑部分有連續犯之裁判上一罪關係而予移送併辦部分。、臺
    灣高雄地方法院檢察署九十年度偵字第一一五八九號以被告於九十年六月十日十
    三時許，在高雄縣鳥松鄉○○路四一巷一弄五號被害人壬○○住處，行竊被害人
    壬○○所有之財物得手後，為防護贓物、脫免逮捕，當場對於被害人壬○○施以
    強暴、脅迫等情，認被告涉犯刑法第三百二十九條之準強盜罪嫌，與本案前開論
    罪科刑部分有連續犯之裁判上一罪關係而予移送併辦部分；、被告於八十九年
    十月二十一日十五時許，在苗栗縣通宵鎮○○路十二號被害人戊○○住處，行竊
    被害人戊○○所有之財物得手後，為防護贓物、脫免逮捕，當場對於被害人戊○○施以脅迫等情（臺灣苗栗地方法院檢察署八十九年度偵字第四六六六號未經移
    送併辦部分）；、被告於八十九年十一月七日十時三十分許，在苗栗縣通宵鎮
    白西里三六之三八號被害人辛○○住處，行竊被害人辛○○之財物得手後，為防
    護贓物，當場對於被害人辛○○施以強暴之傷害行為，致使被害人辛○○左側頭
    頂部頭皮下血塊瘀腫之傷害等情（臺灣苗栗地方法院檢察署八十九年度偵字第四
    六六六號未經移送併辦部分）；、被告於九十年七月二十九日二十時十分許，
    在臺南縣新化鎮○○路九六之六號被害人黃鈺傑住處，行竊被害人黃鈺傑所有之
    財物，為防護贓物、脫免逮捕，當場對於被害人黃鈺傑施以強暴之傷害行為，致
    使被害人黃鈺傑因而受有右上臂、右腋下及雙膝多處擦傷等傷害（臺灣臺南地方
    法院檢察署九十年度偵字第八六三三號未經移送併辦部分）；經本院審理結果，
    被告確有前開準強盜犯行，業如前述，而併案之準強盜竊盜犯行及未經起訴之準
    強盜犯行，與本案論罪科刑之竊盜犯行間，其時間緊接，手段同一，所觸犯犯罪
    構成要件相同之罪名，顯係基於概括犯意而反覆為之，確有連續犯之裁判上一罪
    關係，應為起訴效力所及，本院自得併予審理。
五、至於臺灣臺中地方法院檢察署九十二年度偵字第四六九三號移送併辦意旨略以：
    被告意圖為自己不法之所有，於九十二年一月二十九日十七時三十分許，持客觀
    上可供兇器使用之起子一支、扳手一支，擅自侵入彰化縣員林鎮○○路一四二巷
    十一號被害人盧志勇住處，行竊被害人盧志勇所有之現金三萬七千元得手後，遭
    被害人盧志勇發現，被告為達防護贓物、脫免逮捕之目的，竟以動口咬傷之方式
    ，當場對於被害人盧志勇施以強暴，因認被告涉犯刑法第三百三十條第一項之準
    強盜罪嫌，與本案前開論罪科刑部分有連續犯之裁判上一罪關係而予移送併辦。
    訊據被告堅詞否認有何前開加重準強盜之犯行，辯稱：伊並未前往行竊云云。經
    查：本案前開論罪科刑部分，係以被告自八十九年十月二十一日起至九十年七月
    二十九日止，連續因竊盜，為防護贓物、脫免逮捕而施強暴、脅迫之加重準強盜
    犯行，而本案行竊之時間為九十二年一月二十九日，距離論罪科刑之最後一次行
    竊時間即九十年六月十日，已逾一年六個月之時間，尚難認為具有連續犯之裁判
    上一罪關係，該部分爰退由承辦檢察官另行偵查起訴。
據上論斷，應依刑事訴訟法第三百六十九條第一項前段、第三百六十四條、第二百九
十九條第一項前段，刑法第二條第一項後段、第二十八條、第五十六條、第二百七十
七條第一項、第三百零六條第一項、第三百二十條第一項、第三項、第三百二十一條
第一項第二款、第三款、修正前第三百三十條第二項、第一項、第三百二十九條、第
五十五條、第二十六條前段、第十九條第二項、第三十八條第一項第二款，罰金罰鍰
提高標準條例第一條前段，判決如主文。
本案經檢察官子○○到庭執行職務。
中      華      民      國      九十三   年       六      月     十     日
                                    臺灣高等法院臺中分院刑事第三庭
                                          審判長法  官  陳  朱  貴
                              法  官  劉  連  星
                                                法  官  胡  忠  文
右正本證明與原本無異。
如不服本判決應於收受送達後十日內向本院提出上訴書狀，其未敘述上訴之理由者並
得於提起上訴後十日內向本院補提理由書（均須按他造當事人之人數附繕本）。
                                                書記官  許  美  惠
中      華      民      國      九十三   年       六      月     十     日
附錄論罪科刑法條：
修正前刑法第三百三十條：
犯強盜罪而有第三百二十一條第一項各款情形之一者，處五年以上十二年以下有期徒
刑。
前項之未遂犯罰之。
刑法第三百二十九條：
竊盜或搶奪，因防護贓物、脫免逮捕或湮滅罪證，而當場施以強暴脅迫者，以強盜論
。
刑法第三百二十一條：
犯竊盜罪而有左列情形之一者，處六月以上、五年以下有期徒刑：
  一、於夜間侵入住宅或有人居住之建築物、船艦或隱匿其內而犯之者。
  二、毀越門扇、牆垣或其他安全設備而犯之者。
  三、攜帶兇器而犯之者。
  四、結夥三人以上而犯之者。
  五、乘火災、水災或其他災害之際而犯之者。
  六、在車站或埠頭而犯之者。
前項之未遂犯罰之。                                                      Ｉ
